ACORDAO-COMPLETO-2388736

ACÓRDÃO 3186/2020 ATA 7/2020 - PRIMEIRA CÂMARA

VISTOS, relatados e discutidos estes autos de pensões civis instituídas por ex-servidores da Superintendência Estadual da Funasa no Estado do Ceará;  
ACORDAM os Ministros do Tribunal de Contas da União, reunidos em sessão da Primeira Câmara, diante das razões expostas pelo Relator, e com fundamento no art. 71, inciso III, da Constituição Federal de 1988, c/c arts. 1º, inciso V, e 39, inciso II, ambos da Lei 8.443/1992, e ainda com os arts. 259, inciso II, e 260, §§ 1º e 5º, do Regimento Interno do TCU, em:
9.1. considerar legal e ordenar o registro do ato de pensão civil peça 2, instituída por José Raimundo Aragão em favor de Maria Eunice Martins Melo Aragão;
9.2. considerar prejudicada a apreciação do ato de pensão civil peça 3, instituída por Tomaz Correa Aragão, por perda de objeto, ante o falecimento da única beneficiária, Maria Odilia Magalhães Aragão (CPF XXX.863.453-XX) ; e
9.3. determinar à Sefip que promova a correção da informação relativa ao CPF da pensionista Maria Eunice Martins Melo Aragão no sistema Sisac, no ato peça 2, para que passe a constar XXX.910.323-XX.

PENSÃO CIVIL. PROCESSO GERADO AUTOMATICAMENTE COM ATOS PRIORIZADOS/SELECIONADOS PELA SEFIP

Primeira Câmara

Superintendência Estadual da Funasa no Estado do Ceará.

3. Interessados/Responsáveis:
3.1. Interessados: Maria Eunice Martins Melo Aragão (XXX.910.323-XX); Maria Odilia Magalhães Aragão (XXX.863.453-XX).

13.1. Ministros presentes: Benjamin Zymler (na Presidência), Walton Alencar Rodrigues (Relator), Bruno Dantas e Vital do Rêgo.
13.2. Ministros-Substitutos presentes: Augusto Sherman Cavalcanti e Weder de Oliveira.

WALTON ALENCAR RODRIGUES

Adoto, como relatório, o parecer peça 8, oferecido pela Procuradora-Geral Cristina Machado da Costa e Silva:
	“Versam os autos sobre atos de pensões civis deferidas pela Superintendência Estadual da Funasa no Estado do Ceará.
2.	Após a realização de crítica eletrônica, a Secretaria de Fiscalização de Pessoal – Sefip – identificou o falecimento de todas as beneficiárias no sistema de óbitos da Previdência Social – Sisobi, razão pela qual opinou por que o atos de peças n.ºs 2 e 3 tivessem a apreciação considerada prejudicada, por perda de objeto, ante a cessação dos efeitos financeiros dos benefícios (peças n.ºs 5 e 6) .
3.	Ocorre que, em consulta ao sistema Siape, verifica-se que a pensionista Maria Eunice Martins Melo Aragão encontra-se com pagamento ativo. Além disso, ao pesquisarmos a base do sistema Sisobi, não identificamos nenhum registro de falecimento para a interessada (peça n.º 7) .
4.	A ocorrência de óbito suscitada pela unidade técnica provavelmente decorreu do fato de que o CPF da beneficiária constante do ato de peça n.º 2 é o mesmo que foi informado para o instituidor da pensão. Dessa feita, o óbito localizado no sistema Sisobi pela crítica eletrônica foi o do ex-servidor, e não o da pensionista, que se encontra viva, de acordo com informação constante do sistema Siape. Inclusive, o CPF correto da beneficiária é XXX.910.323-XX, de acordo com a base CPF da Secretaria da Receita Federal do Brasil (documentos da peça n.º 7) . Tal informação deverá, pois, ser retificada no sistema Sisac.
5.	Por esse motivo, consideramos que o ato de peça n.º 2 não estaria prejudicado, por perda de objeto, uma vez que ainda há a geração de efeitos financeiros, razão pela qual deixamos de acolher a proposta trazida pela Sefip às peças n.ºs 5/6 para tal concessão.
6.	Ao percorrermos o formulário de peça n.º 2, não identificamos nenhuma irregularidade capaz de macular a concessão em análise, razão pela qual opinamos pela legalidade e registro da pensão civil ora apreciada.
7.	Em relação ao ato de peça n.º 3, confirmamos o óbito da pensionista Maria Odilia Magalhães Aragão no sistema Siape, motivo pelo qual acolhemos a proposição de perda de objeto, alvitrada pela unidade técnica.
8.	Por todo o exposto, com as vênias de estilo por divergir parcialmente do encaminhamento proposto pela Sefip às peças n.ºs 5 e 6, esta representante do Ministério Público de Contas propõe ao Tribunal que:
	8.1. considere prejudicada a apreciação do ato de peça n.º 3, por perda de objeto, ante o falecimento da única beneficiária, Maria Odilia Magalhães Aragão (CPF n.º XXX.863.453-XX) ;
	8.2. considere legal e ordene o registro do ato de pensão civil de peça n.º 2;
	8.3. determine à Sefip que promova a correção da informação relativa ao CPF da pensionista Maria Eunice Martins Melo Aragão (ato de peça n.º 2) no sistema Sisac, para que passe a constar ‘XXX.910.323-XX’, de acordo com pesquisa realizada na base CPF, da Secretaria da Receita Federal do Brasil.”

não há

Procuradora-Geral Cristina Machado da Costa e Silva.

PENSÕES CIVIS. AUSÊNCIA DE IRREGULARIDADE EM UM DOS ATOS. LEGALIDADE E REGISTRO. ÓBITO DA BENEFICIÁRIA DO OUTRO ATO. PERDA DE OBJETO.

PENSÃO CIVIL (PCIV)

Secretaria de Fiscalização de Pessoal (SEFIP).

Tratam os autos de atos pensões civis instituídas por José Raimundo Aragão (peça 2) e por Tomaz Correa Aragão (peça 3) , ex-servidoras da Superintendência Estadual da Funasa no Estado do Ceará, em benefício, respectivamente, de Maria Eunice Martins Melo Aragão e Maria Odilia Magalhaes Aragão.
A Sefip propõe considerar prejudicados, por perda de objeto, os exames de ambos os atos, ante o falecimento das beneficiárias e a cessação dos efeitos financeiros dos benefícios. 
Em consonância com o Ministério Público, verifico que somente o ato instituído por José Raimundo Aragão (peça 3) deve ser considerado prejudicado, por perda de objeto, ante o falecimento de Maria Odilia Magalhaes Aragão.
O pagamento da pensão decorrente do ato instituído por José Raimundo Aragão (peça 2) continua ativo.  A unidade instrutiva equivocou-se ao concluir pelo óbito de Maria Eunice Martins Melo Aragão porque o número do CPF da beneficiária constante do ato, 006.060.903-63, é, na verdade, do próprio instituidor da pensão. O número correto do CPF de Maria Eunice Martins Melo Aragão é 381.910.323-68, que deverá ser corrigido no sistema Sisac pela unidade instrutiva.
Diante disso e por não identificar nenhuma irregularidade no ato peça 2, julgo-o legal e determino seu registro.
Com essas considerações, incorporo a minhas razões de decidir as análises constantes do parecer transcrito no relatório, e voto por que o Tribunal adote o acórdão que submeto à consideração deste colegiado.
TCU, Sala das Sessões Ministro Luciano Brandão Alves de Souza, em 10 de março de 2020.
WALTON ALENCAR RODRIGUES 
Relator